臺灣高雄地方法院刑事判決　　　　　　　　　　　　　九十一年度訴字第九六九號
　　公　訴　人　臺灣高雄地方法院檢察署檢察官
　　被　　　告　甲○○
右列被告因違反廢棄物清理法案件，經檢察官提起公訴（九十一年度偵字第二六二二
號），本院判決如左：
    主  文
甲○○共同未依廢棄物清理法第四十一條第一項規定，領有廢棄物清除、處理許可文
件，從事廢棄物清除、處理，處有期徒刑壹年肆月，緩刑肆年。
    事  實
一、甲○○於民國（下同）八十一年間，曾因違反麻醉藥品管理條例案件，經法院判
    處有期徒刑四月確定，於八十一年六月二十二日執行完畢，五年之內未曾受有期
    徒刑以上刑之宣告。又其為惟麟環保事業有限公司（下稱惟麟公司）之負責人，
    明知清除、處理廢棄物，應向主管機關申請核發許可文件後，方得從事廢棄物清
    除、處理業務，而惟麟公司並未向主管機關申請領得廢棄物清除、處理許可文件
    ，依法不得從事廢棄物之清除、處理業務，竟於九十年十月十一日代表惟麟公司
    與立榮海運股份有限公司（下稱立榮公司）訂立協議書，承攬立榮公司廢油清除
    、處理工程；同年月十九日，由惟麟公司業務經理連順賢（已由檢察官另行簽分
    偵辦）僱用不知情林茂華、吳國榮非法從事廢棄物之清除、處理。嗣為行政院環
    境保護署（下稱環保署）稽查督察大隊南區隊會同環保警察第三中隊前往現場當
    場查獲林茂華、吳國榮正從事廢油清除工作。
二、案經行政院環境保護署移送臺灣高雄地方法院檢察署檢察官偵查起訴。
    理  由
一、訊據被告甲○○固不否認惟麟公司有承攬立榮公司上開廢油清除、處理工程，然
    辯稱：事發那一天伊並不知情，伊亦不知清理廢棄物之工作須要執照云云。惟查
    被告對於未據領有廢棄物清除、處理許可文件，即擅將立榮公司所屬立冠輪翻覆
    之廢油予以清除、處理等情，業據證人即惟麟公司業務經理連順賢證述綦詳，並
    有環保署以九十一年一月二十四日環署督字第０九一０００六六五三號函附有稽
    查記錄影本三份在卷可稽；次查，依惟麟環保公司公司營利事業登記證之記載，
    被告甲○○為公司之負責人，又惟麟公司與立榮公司於九十年十月十一日所訂立
    之船舶廢油清除協議書上，係由同案被告連順賢代理被告甲○○於協議書上蓋章
    ，而被告甲○○係有實際參與惟麟公司之業務等情，亦經同案被告連順賢自承無
    訛，是被告甲○○實際上顯亦實際參與公司業務。雖被告以前詞置辯，然不得因
    不知法律而免除刑事責任，為刑法第十六條前段所明定，被告上開辯解，自不足
    採。此外復有證明書、運載紀錄、船舶廢油傳真報備委託書、連順賢書立之委託
    書、廢油駁岸事件報告各乙紙、海事報告二紙在卷可考，本件事證明確，被告犯
    行堪以認定，應予依法論科。
二、核被告甲○○所為係犯修正前廢棄物清理法第二十二條第二項第四款之未依規定
    領有廢棄物清除、處理許可證，從事廢棄物清除、處理罪。又廢棄物清理法已於
    九十年修正，並於同年十月二十四日公布施行，依修正後之該法第四十六條規定
    ：有左列情形之一者，處一年以上五年以下有期徒刑，得併科新臺幣三百萬元以
    下罰金：四、未依第四十一條第一項規定領有廢棄物清除、處理許可文件，從事
    廢棄物貯存、清除、處理，或未依廢棄物清除、處理許可文件內容貯存、清除、
    處理廢棄物。‧‧‧‧；而依修正前廢棄物清理法第二十二條第二項第四款規定
  ：未依第二十條規定領有廢棄物清除、處理許可證或核備文件，從事廢棄物貯存
    、清除、處理，或未依廢棄物清除、處理許可證或核備文件內容貯存、清除、處
    理廢棄物者，處一年以上五年以下有期徒刑，得併科一百萬元以下罰金。比較修
    正前後之規定，僅於科罰金刑部分單位標準不同（一為銀元，一為新臺幣），實
    則相同，依刑法第二條第一項前段之規定，被告甲○○應適用修正後之廢棄物清
    理法第四十六條第一項第四款規定論處。又被告甲○○與連順賢二人就上開犯行
    ，有犯意聯絡及行為分擔，為共同正犯。爰審酌被告甲○○為上開犯行僅一次，
    ，並其知識程度、犯罪之動機、目的、手段、犯後之態度及其他一切情狀，酌情
    量處如主文所示之刑。又被告甲○○於八十一年間，曾因違反麻醉藥品管理條例
    案件，經法院判處有期徒刑四月確定，於八十一年六月二十二日執行完畢，五年
    之內未曾受有期徒刑以上刑之宣告，有本院被告院內索引卡紀錄表、臺灣高等法
    院被告全國前案紀錄表各一份在卷可按，其經此偵查、起訴及論罪科刑程序，當
    知所警惕，信無再犯之虞，本院認所宣告之刑以暫不執行為適當，爰併諭知緩刑
    四年，以啟自新。
據上論斷，應依刑事訴訟法第二百九十九條第一項前段、修正後廢棄物清理法第四十
六條第一項第四款，刑法第十一條前段、第二條第一項前段、第二十八條、第七十四
條第二款，判決如主文。
本案經檢察官王朝宏到庭執行職務。
中      華      民      國      九十一      年      五    月  二十八    日
                                  臺灣高雄地方法院刑事第六庭
                                      法  官  張世賢
右正本證明與原本無異。
如不服本判決，應於判決送達後十日內，向本院提出上訴狀。
                                      書記官  陳孟瑩
中      華      民      國      九十一      年      五    月  二十八    日
附錄所犯法條：
修正後廢棄物清理法第四十六條第一項第四款
有下列情形之一者，處一年以上五年以下有期徒刑，得併科新臺幣三百萬元以下罰金
：
一任意棄置有害事業廢棄物。
二事業負責人或相關人員未依本法規定之方式貯存、清除、處理再利用廢棄物，致污
  染環境。
三未經主管機關許可，提供土地回填、堆置廢棄物。
四未依第四十一條第一項規定領有廢棄物清除、處理許可文件，從事廢棄物貯存、清
  除、處理，或未依廢棄物清除、處理許可文件內容貯存、清除、處理廢棄物。
五執行機關之人員委託未取得許可文件之業者，清除、處理一般廢棄物者；或明知受
  託人非法清除、處理而仍委託。
六公民營廢棄物處理機構負責人或相關人員、或執行機關之人員未處理廢棄物，開具
  虛偽證明。
無許可文件，以經營廢棄物清除、處理為常業者，處三年以上十年以下有期徒刑，得
併科新臺幣九百萬元以下罰金。
